【裁判字號】    97,訴,443
【裁判日期】    970516
【裁判案由】    毒品危害防制條例
【裁判全文】
臺灣士林地方法院刑事判決               97年度訴字第443號
公  訴  人  臺灣士林地方法院檢察署檢察官
被      告  甲○○
上列被告因違反毒品危害防制條例案件，經檢察官提起公訴（96
年度毒偵字第2169號），被告於準備程序時為有罪之陳述，經本
院合議庭裁定改行簡式審判程序，並判決如下：
    主  文
甲○○施用第一級毒品，累犯，處有期徒刑玖月。扣案之注射針
筒壹支沒收。
    事  實
一、甲○○前於民國91年間，因施用毒品案件，經法院裁定令入
    戒治處所強制戒治，並於92年3月4日戒治期滿執畢釋放，該
    案施用毒品罪部分，經檢察官提起公訴後，法院判處有期徒
    刑1年2月確定，已於94年8月19日執行完畢。詎甲○○仍不
    知悔改，於強制戒治執行完畢釋放後5年內，復基於施用第1
    級毒品之犯意，於96年9月27日某時，在臺北市大同區○○
    ○路○段25巷14號4樓住處，以針筒注射之方式，施用第1級
    毒品海洛因1次，嗣於96年9月27日下午3時20分許，為警在
    其上址住處頂樓加蓋處查獲，並扣得甲○○所有之針筒1支
    ，始悉上情。
二、案經臺北市政府警察局大同分局報請臺灣士林地方法院檢察
    署檢察官偵查起訴。
    理  由
壹、程序事項：
    本件被告甲○○所犯並非死刑、無期徒刑、最輕本刑為3年
    以上有期徒刑之罪或高等法院管轄第一審案件，而於準備程
    序進行中，被告先就被訴事實為有罪之陳述，經本院告知簡
    式審判程序之旨，並聽取公訴人、被告之意見後，由合議庭
    裁定由受命法官獨任進行簡式審判程序，故本件之證據調查
    ，依刑事訴訟法第273條之2規定，不受同法第159條第1項、
    第161條之2、第161條之3、第163條之1及第164條至第170條
    規定之限制，合先敘明。
貳、實體方面：
  一、認定事實部分：
      訊據被告甲○○對於前揭犯罪事實坦承不諱，本院復審酌
      ：
    (一)查被告前因施用毒品案件，有如犯罪事實欄所載經送強制
      戒治及戒治執行完畢釋放之紀錄，且有如犯罪事實欄所載
      之論罪科刑及入監執行完畢之紀錄，此有臺灣高等法院被
      告前案紀錄表1 份在卷可按。是被告於涉本案之前，業曾
      因施用毒品案件，經送前揭強制戒治，且於前揭強制戒治
      執行完畢釋放後之5 年內，再犯施用毒品之罪甚明。
    (二)次查，經警將被告於96年9月27日查獲時所採之尿液送驗
      結果，被告之尿液係呈嗎啡陽性反應，此有台灣尖端先進
      生技醫藥股份有限公司96年10月5日實驗室檢體編號AC187
      95號濫用藥物檢驗報告、臺北市政府警察局偵辦毒品案件
      尿液檢體委驗單各1份在卷可考（見偵卷第71-72頁），並
      有注射針筒1支扣案足憑，經查：
      1.海洛因施用入人體後水解還原成嗎啡，再循嗎啡之代謝
        方式排出體外，業據行政院衛生署藥物食品檢驗局以73
        藥檢壹字第030221號函說明綦詳，且尿液中能否驗出嗎
        啡陽性反應，與其投與量、投與途徑、採尿時間、個人
        體質及檢測方法之靈敏度有關，國外曾有文獻報導注射
        6 毫克之海洛因鹽酸鹽，其代謝物嗎啡之平均可檢出時
        限約為26小時，亦經行政院衛生署藥物食品檢驗局於81
        年9 月8 日以（81）藥檢壹字第8114885 號函釋明在案
        。
      2.再者，前揭尿液檢驗報告載明係以ＧＣ／ＭＳ（即氣相
        層析質譜儀分析法）方法作為確認檢驗之方式，而該方
        法之原理係檢品經氣化後，通過層析管分離純化，再將
        純化後之成分循序送入質譜儀做個別鑑定。因質譜儀所
        測定之圖譜，在化學上被公認具有指紋特性，故可據以
        完全判定該檢品係為何種化合物。職是，台北榮民總醫
        院即認為若以氣相層析質譜儀（ＧＣ／ＭＳ）作藥物及
        其代謝產物之定性及定量分析，幾乎不會有偽陽性反應
        產生，此經該院於83年4 月7 日以83北總內字第3059號
        函釋明在案。
      3.準此而論，被告之尿液經以氣相層析質譜儀分析法檢驗
        ，既係呈嗎啡陽性反應，顯見被告應有在前揭犯罪時間
        施用第一級毒品海洛因之行為甚明。
    (三)至被告於偵查及本院審理時固曾提出其為求戒毒，曾自費
      至行政院衛生署八里療養院參加毒品減毒計畫，接受美沙
      冬替代療法乙節，縱認此節屬實，但依行政院衛生署八里
      療養院函覆檢察官之函文內容可知，被告係自96年5月21
      日至96年6月26日期間，有規則回診接受美沙冬替代療法
      治療，惟其後未再回診追蹤等情，有該院97年1月24日八
      療一般字第0960005609號函及檢送之甲○○病歷資料在卷
      可查（見偵卷第84-90頁），足徵被告於96年9月27日經警
      查獲當時，已未接受美沙冬替代療法治療，況且依上開病
      歷資料記載，衛生署美沙冬減害計畫所使用藥物係美沙冬
      口服劑（Methadone），為類鴉片物質成癮之戒毒及類鴉
      片物質成癮替代療法之藥物，依文獻報導，人體服用該藥
      物後不會代謝產生可待因或嗎啡成分，因此服用上述藥物
      後，其尿液以氣象層析質譜分析法（GC/MS）檢驗，不會
      產生可待因或嗎啡陽性反應之檢驗結果，此經法務部法醫
      研究所於97年3月20日以法醫毒字第0970001151號函示明
      確（見本院卷）。故被告縱有服用美沙冬製劑之情形，亦
      不致因此檢驗出其尿液呈現嗎啡陽性反應，故尚無從以此
      阻免被告施用海洛因犯行之成立。
    (四)綜上所述，被告前曾施用毒品，經送前揭強制戒治，而於
      前揭強制戒治執行完畢釋放後，5年內再犯本件施用毒品
      之犯行，事證應屬明確，其犯行應堪認定。
二、查海洛因為毒品危害防制條例第2條第2項第1款所列之第1級
    毒品，不得非法持有、施用。是核被告甲○○所為係犯同條
    例第10條第1項之施用第1級毒品罪。其於施用毒品前後持有
    毒品之行為，應為其施用毒品之犯行所吸收，不另論罪。查
    被告有如事實欄所示之犯罪科刑執行前科，有臺灣高等法院
    被告前案紀錄表1份附卷可按，其於受有期徒刑執行完畢後
    ，5年內故意再犯本件有期徒刑以上之罪，為累犯，應依刑
    法第47條第1項規定加重其刑。爰審酌被告前已有施用毒品
    前科，理應深知施用毒品係違法之行為，竟不思戒除毒癮，
    改過自新，於出監後旋即再為本件施用第1級毒品海洛因之
    犯行，所為殊非可取，惟其施用毒品係自戕行為，對他人法
    益尚無具體危害，且曾主動至衛生署八里療養院接受美沙冬
    替代療法（參見偵卷附行政院衛生署八里療養院97年1 月24
    日八療一般字第0960005609號函），並非毫無戒癮之心，及
    其施用毒品之動機、於本院訊問時已坦承犯行之態度等一切
    情狀，依法量處如主文所示之刑，以示懲儆。
三、另扣案之注射針筒1支，係被告所有，供施用毒品海洛因所
    用之物，業經被告供明在卷，應依刑法第38條第1項第2款之
    規定宣告沒收。
據上論斷，應依刑事訴訟法第273 條之1 第1 項、第299 條第1
項前段，毒品危害防制條例第10條第1 項，刑法第11條前段、第
47條第1 項、第38條第1 項第2 款，判決如主文。
本案經檢察官洪三到庭執行職務。
中    華    民    國    97    年     5    月    16    日
                  刑事第七庭法  官  汪梅芬
以上正本證明與原本無異。
如不服本判決，應於收受送達後10日內向本院提出上訴書狀，其
未敘述上訴之理由者並得於提起上訴後20日內向本院補提理由書
（均須按他造當事人之人數附繕本）。
                            書記官  張馨尹
中    華    民    國    97    年    5     月    16    日
附錄本案論罪科刑法條：
毒品危害防制條例第10條：
施用第一級毒品者，處6 月以上5 年以下有期徒刑。


司法院資訊處製作；財團法人民間司法改革基金會備份。
